台灣高等法院台中分院刑事判決　　　　　　　　九十一年度交上易字第一三七八號
　　上　訴　人
　　即　被　告　丙○○
右上訴人因過失傷害案件，不服臺灣彰化地方法院九十一年交易字第四號中華民國九
十一年五月二十四日第一審判決（起訴案號：臺灣彰化地方法院檢察署九十年度偵字
第四六八九號），提起上訴，本院判決如左：
    主      文
上訴駁回。
丙○○緩刑貳年。
    事      實
一、丙○○於民國八十九年十月十八日上午十一時十五分許，騎乘ＳＸＤ－七八七號
    輕型機車，沿彰化市○○街由東向西行駛，途經該街一三二號前，欲變換路線，
    向右斜駛至路邊停車時，應注意右後來車狀況，不得貿然變換路線，向右斜駛，
    而當時天候晴朗、日間有自然光線、路面乾燥、無缺陷、無障礙物、視距良好，
    依此情形，並無不能注意之情事，詎其疏未注意右後來車狀況，即貿然向右斜駛
    ，變換路線，適未領有機車駕駛執照之少年乙○○，騎乘ＫＵＨ－六八一號重型
    機車，沿南校街由東向西自後行駛而來，亦因疏末注意車前狀況，復以每小時五
    、六十公里而逾越當時路段速限每小時三十公里之速度行駛，致煞避不及，撞及
    丙○○機車之右後側，雙方人車倒地，乙○○因而受有右側手部及腳部擦傷等傷
    害，丙○○亦因而受有頭部外傷併頭皮血腫等傷害。
二、案經乙○○訴由彰化縣警察局彰化分局報請台灣彰化地方法院檢察署檢察官偵查
    起訴。
    理      由
一、被告丙○○固坦承於右揭時、地騎乘機車，欲變換路線，向右斜駛至路邊停車，
    嗣其騎乘之機車，為告訴人乙○○之機車撞及，致乙○○人車倒地，受有右側手
    部及腳部擦傷等傷害之事實，雖否認有過失傷害乙○○之犯行，辯稱：當時伊正
    準備右轉，於剛轉頭看後面有無來車，尚未右轉之際，就被乙○○之機車撞及，
    故伊並無過失云云。
二、本院查：
  (一)乙○○未領有機車駕駛執照，於右揭時、地騎乘重型機車，以每小時五、六十公
    里之速度超速行駛，致煞避不及，撞及被告所騎機車後，人車倒地，因而受有右
    側手部及腳部擦傷等傷害之事實，業據告訴人乙○○供述明確，並有診斷書附卷
    可稽。
  (二)被告於原審法院供稱車禍發生前，其機車較接近雙黃線行駛，於警、偵訊中則供
    稱其機車之右後側為乙○○之機車撞及各等語，參以乙○○之機車撞及被告之機
    車後右倒於距雙黃線一．五公尺處，並遺留四．五公尺之刮地痕，其起點距雙黃
    線０．七公尺，終點詎雙黃線一．五公尺，略呈東南西北走向，且乙○○機車之
    前車殼毀損破裂，前菜籃歪掉，而被告機車右前側外殼破裂，前菜籃歪掉等情，
    此有現場機車照片及道路交通事故調查報告表足憑，堪認被告之機車乃於其向右
    斜駛，變換路線之際，為同向在後乙○○之機車因煞避不及而撞及右後側無訛。
    被告辯稱其機車尚未右轉，即為乙○○之機車撞及，尚難採信。
  (三)被告本由東向西直行，則其於將變換路線，向右斜駛至路邊停車之時，即應注意
    右後來車狀況，而依前揭調查報告表所載，當時天候晴朗、日間有自然光線、路
    面乾燥、無缺陷、無障礙物、視距良好，依此情形，並無不能注意之情事，詎其
    疏未注意右後來車狀況，即貿然向右斜駛，變換路線，對於本件車禍之發生，自
    有過失。且其過失與告訴人乙○○之受傷間，亦有相當之因果關係。雖乙○○未
    領有機車駕駛執照，又末注意車前狀況，且依前開調查報告表所載，當時路段速
    限每小時三十公里，乙○○復以每小時五、六十公里之速度超速行駛，亦有過失
    ，而為肇事主因，然被告既有上開疏失，即難辭其過失之責。台灣省彰化縣區車
    輛行車事故鑑定委員會與台灣省車輛行車事故覆議鑑定委員會對於被告究為肇事
    主因或次因，雖有不同認定，本院認告訴人乙○○未領有機車駕駛執照，又未注
    意車前狀況，且於速限每小時三十公里之路段，以每小時五、六十公里之速度超
    速行駛，就本件車禍之發生，應係肇事之主要因素，然被告既有上開疏失，即難
    辭其過失之責，本件事證明確，被告犯行堪以認定。
三、核被告所為，係犯刑法第二百八十四條第一項前段之過失傷害罪。原審從而適用
    刑事訴訟法第二百九十九條第一項前段，刑法第二百八十四條第一項前段、第四
    十二條第二項，罰金罰鍰提高標準條例第一條前段、第二條前段等規定，並審酌
    被告之素行，及其犯罪所生之危害、犯罪後之態度並告訴人受傷之程度等一切情
    狀，量處罰金三千元，並諭知易服勞役折算之標準，其認事用法核無違誤，量刑
    亦屬允當，上訴意旨猶執陳詞否認犯罪，其上訴為無理由，應予駁回。復查被告
    前未曾受有期徒刑以上刑之宣告，有台灣彰化地方法院檢察署刑案資料查註紀錄
    表附於偵查卷可稽，本件係過失犯罪，且被告過失情節顯較告訴人為輕，告訴人
    復未賠償被告之損失，被告經此教訓，當知所警惕，應無再犯之虞，本院認對被
    告所宣告之刑，以暫不執行為適當，爰併宣告緩刑二年。
四、據上論斷，應依刑事訴訟法第三百六十八條，刑法第七十四條第一款，判決如主
    文。
本案經檢察官甲○○到庭執行職務。
中      華      民      國　    九十一     年     九      月    十一　　日
                                臺灣高等法院臺中分院刑事第四庭
                                      審判長法  官　洪　耀　宗
                                            法　官  蕭  錦  鍾
                                            法　官　劉　登　俊
右正本證明與原本無異。
不得上訴。
                                            書記官  鄧  智  惠
中      華      民      國　    九十一     年     九      月    十二　　日
                                                                        Ｒ
